臺灣高等法院臺中分院刑事判決　　　　　　　　　九十一年度上訴字第一三七號
　　上　訴　人
　　即　被　告　乙○○
　　選任辯護人　劉錫熙
右上訴人因偽造貨幣案件，不服臺灣苗栗地方法院九十年度訴字第三一四號中華民國
九十一年四月三十日第一審判決（起訴案號：臺灣苗栗地方法院檢察署九十年度偵字
第三四八九號），提起上訴，本院判決如左：
      主  文
原判決關於乙○○部分撤銷。
乙○○共同連續行使偽造之通用紙幣，累犯，處有期徒刑肆年陸月。扣案偽造之通用
紙幣伍拾貳張均沒收。
      事  實
一、乙○○曾因竊盜案件及偽造文書等案件，分別經臺灣新竹地方法院判處有期徒刑
    一年二月及七月確定，於民國八十六年四月二十五日假釋期滿執行完畢，不知悔
    改，介紹胡順雄（經原審法院判處有期徒刑四年確定在案）認識一成年男子「謝
    尚澤」（未據檢察官起訴），復對胡順雄告以「謝尚澤」有販賣偽鈔。嗣胡順雄
    於九十年七月十五日，在桃園縣龍潭鄉以新台幣（下同）二萬三千元之代價，向
    「謝尚澤」換取偽造之千元通用紙幣共九十二張，將其中十幾張比較不像真鈔之
    偽鈔挑出撕掉，留下八十張之偽鈔，乙○○明知胡順雄所收集之千元通用紙幣係
    偽鈔，竟與胡順雄共同基於行使偽造之通用紙幣之概括犯意，於九十年七月十六
    日中午至桃園縣平鎮謝心怡住處搭載謝心怡（業經檢察官為不起訴處分確定），
    即經桃園縣埔心、楊梅、新竹縣湖口、新豐、至新竹市之南寮，沿途或由乙○○
    、或由胡順雄單獨下車、或由乙○○、胡順雄二人一起下車，每次均持一張千元
    之偽鈔，向商家詐購香煙、檳榔、康貝特、維士比、巧克力等物，及騙取所找回
    之真鈔，當日晚上又開回桃園縣平鎮休息，翌日上午，再由胡順雄開車，搭載乙
    ○○及不知情之謝心怡，從桃園縣龍潭上國道第三高速公路（即北二高）南下，
    於竹東交流道下高速公路後，沿台三線，經新竹縣竹東鎮、北埔鄉、苗栗縣南庄
    鄉、獅潭鄉，先後在沿途各不詳之地點及如附表一編號１至編號４所示等處，或
    由胡順雄、或由乙○○、或利用不知情之謝心怡單獨下車，每次均持千元之偽鈔
    一張，向各該商家或檳榔攤詐購巧克力、香煙、檳榔、黑瓜子、白瓜子、飲料等
    物，及騙取所找回之真鈔，其中一次由胡順雄在新竹縣北埔鄉持偽鈔購物未得逞
    ，另一次亦即如附表一編號３所示該次，係由不知情之謝心怡下車持偽鈔向丙○
    ○購物，被丙○○發覺係偽鈔因而亦未得逞；前後二日，計由胡順雄下車行使偽
    鈔十餘次，由乙○○下車行使偽鈔約十次；於九十年七月十七日十六時許，胡順
    雄將車停在苗栗縣獅潭鄉和興村之泰成雜貨店外，又由胡順雄單獨下車進入該雜
    貨店，乙○○、謝心怡二人留在車上，據報前來之員警適時趕到，乃先行將胡順
    雄所駕自用小客車之鑰匙取下並予扣留，附表一編號４所示之被害人甲○○亦隨
    後趕到，進入店內購物之胡順雄甫將所選購之物品持向櫃台欲結帳，見員警及被
    害人甲○○前來，尚未及將其預備供結帳之偽鈔取出行使，迅即走出店外，急忙
    上車將放在手煞車旁以信封袋所裝之一疊偽鈔拋出車外欲駕車逃逸，始發現其汽
    車鑰匙已被取走，乃又倉促下車撿起被其丟在地上之偽鈔拔腿逃跑，嗣為警追及
    予以逮捕，並扣得如附表二所示之五十二張偽鈔、及維士比、檳榔、香煙、可樂
    果、瓜子、保力達、康貝特、飲料、巧克力等物，（其中巧克力應為十包，起訴
    書誤為九包；另胡順雄於逃跑途中掉落山溝之四、五張偽鈔，被撿起時業已破爛
    ，未予扣案）。
二、案經苗栗縣警察局大湖分局報請臺灣苗栗地方法院檢察署檢察官偵查起訴。
      理  由
一、訊據上訴人即被告乙○○矢口否認前揭犯行，辯稱其係在不知情之情況下行使二
    次偽鈔，九十年七月十七日當天胡順雄只交二次偽鈔由其下車買東西，其確實不
    知道是偽鈔，七月十六日其亦下車買過二次，都是用自己身上的錢，並未向胡順
    雄拿過錢，偽鈔是胡順雄所有，原審才判他四年徒刑，反而對其判得比較重云云
    。惟查：
  (1)右揭事實，業據共同被告胡順雄於警訊時供稱：渠等所持用之千元偽鈔是伊所有
    ，總共有八十張；被警方所查獲之五十二張偽鈔，是渠等購物所剩餘之偽鈔；渠
    等在新竹縣竹東鎮有用五張偽鈔購物，分別在五個地方購買，再沿台三線到北埔
    約五、六個地方，在苗栗縣南庄鄉五個處所，在苗栗縣獅潭鄉兩個處所，均以偽
    鈔購買物品，大部分是由伊去購買，乙○○、謝心怡也有去購買，換取的真鈔一
    起花用；被查獲的五百元、一百元、五十元等真鈔共一萬四千六百五十四元，其
    中一千五百五十元為乙○○所有，四千七百元為伊本身所有，其餘均是以偽鈔購
    物找回的；被查扣的維士比二瓶、檳榔六盒、香煙五十七包、可樂果一包、黑瓜
    子一包、白瓜子一包、保力達三瓶、康具特六瓶、飲料十瓶、巧克力九包，是渠
    等用偽鈔所購買之物品；渠等所使用之千元偽鈔，是伊以二萬三千元左右，在桃
    園縣龍潭鄉向一姓謝名字不詳之人購得九十二張，（偵查卷第十八、十九頁），
    於偵查中供稱：偽鈔是向住在龍潭的「謝尚澤」所購，伊在（九十年）七月十五
    日以二萬三千元向「謝尚澤」購得九十二張之千元偽鈔；渠等於十七日當天自竹
    東、經北埔、獅潭、南庄，沿路下車買了十幾次東西，大部分是伊與乙○○下車
    買香煙、康貝特、維士比、檳榔、瓜子、巧克力等物，謝心怡僅下車買了一次，
    但對方發現是偽鈔而未賣給她，謝心怡不知是偽鈔，但乙○○知道，（偵查卷第
    五十四頁），又供稱：九十年七月十六、十七日與乙○○、謝心怡一同出遊期間
    ，由謝心怡持偽鈔購物一次，由伊下車購物十多次，每次均持千元之偽鈔購物，
    所購者為香煙一條或一包、以及檳榔、維士比、康貝特、巧克力等物，乙○○大
    約下車購買十次，均自伊皮包內取出千元偽鈔去買香煙、檳榔，所買之香煙均非
    一整條，每次約買二至三包；乙○○與伊下車購物時即知伊是持偽鈔購物，偽鈔
    是「謝尚澤」交給伊，伊當初係因乙○○之介紹而認識「謝尚澤」，（偵查卷第
    七十四、七十五頁），於原審調查審理中除供承伊在偵查中說乙○○大約下車購
    物十次確屬實情外，復供稱伊知道「謝尚澤」有販賣偽鈔，是經由乙○○所告知
    ；伊單獨使用十幾次偽鈔，每次都是用一千元鈔去換，乙○○單獨使用約十次的
    偽鈔，謝心怡有去買一次，但沒有成功，伊在北埔也換過一次沒有成功；乙○○
    在使用第一張偽鈔時就已經知道那是偽鈔；「謝尚澤」拿給伊偽鈔後，伊在回家
    的路上即把看起來比較不像真鈔的偽鈔撕掉，總共撕掉十幾張左右等語綦詳，（
    原審卷第七十一頁、第二二一頁、第二四八頁）；另據證人謝心怡於警訊時證稱
    ：被告乙○○、胡順雄二人是十六日中午到伊平鎮住處找伊，然後到附近楊梅、
    湖口逛，當晚回到平鎮時已是凌晨一、二點，到了五點多，渠等出去吃早餐，就
    沿著石門、竹東，一直往南開，後面的路伊不熟，有時又在車上睡覺，乙○○、
    胡順雄二人做了什麼事伊不很清楚，只知道他們下車買檳榔、香煙，大概有五、
    六次，十六日當天，伊在新竹縣湖口、新豐一帶，有拿五百元買玩具水槍，十七
    日當天胡順雄拿一張一千元的鈔票叫伊下車買菸，老闆娘說伊拿的錢怪怪的，伊
    又向胡順雄拿另一張給老闆娘，老闆娘說還是不對，伊就沒有買了，伊不知道胡
    順雄交給伊買菸的錢是偽鈔，只知道他們（指乙○○、胡順雄二人）上車下車很
    多次，買了很多檳榔、菸、飲料，（偵查卷第二十五頁），於偵查中又證稱：七
    月十六日乙○○、胡順雄二人打電話約伊出去，從平鎮出發，經楊梅、埔心、新
    豐、南寮，十六日當天又開回平鎮，十七日從平鎮出發至復興鄉，行經竹東、南
    庄、獅潭等地；七月十六日伊從胡順雄皮包內拿五百元買了一把水槍，七月十七
    日下午胡順雄拿一千元叫伊去買檳榔，後來又改買香煙，老闆娘認為該張紙鈔有
    問題，叫伊再去拿一張，還是認為是偽鈔，所以就沒有買了，伊是在買菸時，就
    懷疑是偽鈔，當時胡順雄交給伊之千元鈔，是從黑色手提袋取出的；七月十六日
    、十七日胡順雄、乙○○常下車購買牙膏、巧克力等物品，也有買了幾包香煙，
    在十六日當天，胡順雄、乙○○從埔心、楊梅、新豐至南寮，沿路買康貝特、檳
    榔、香煙、維士比、都是胡順雄出錢，十七日當天胡順雄也有下車買菸和檳榔等
    情屬實，（偵查卷第五十一、五十二頁），於原審調查中復為相同之證述，（原
審卷第七十四、七十五頁），核與被害人丁○○、庚○○、丙○○於警訊時、及
    證人甲○○、李會傑、戊○○、己○○於警訊、原審、或本院調查中所證情節亦
    大致相符，（偵查卷第二十七至三十頁；原審卷第六十四至六十六頁、第七十七
    頁、第一五六至一五八頁、第一九二頁、第二四０、二四四至二四六頁；本院卷
    第五十三至五十五頁），並有贓物認領保管單、贓物照片附卷可稽，（偵查卷第
    三十二至三十五頁），及偽造之千元紙鈔五十二張扣案可證；扣案之千元紙鈔經
    中央印製廠鑑定結果均屬偽鈔，亦有中央銀行發行局函附卷可按，（偵查卷第八
    十九頁）。
  (2)被告乙○○知道其與胡順雄持以購物之千元紙鈔係偽鈔，九十年七月十六、十七
    日其與胡順雄、謝心怡一同出遊期間，由胡順雄下車購物十多次，每次均持千元
    之偽鈔購物，乙○○大約下車購買十次，均自胡順雄之皮包內取出千元偽鈔去買
    香煙、檳榔，所買之香煙均非一整條，胡順雄知道「謝尚澤」有販賣偽鈔，是經
    由乙○○所告知，乙○○在使用第一張偽鈔時就已經知道那是偽鈔等情，不僅業
    據共同被告胡順雄供述明確，（詳如前述），且證人謝心怡於警訊時亦據證稱胡
    順雄交給伊買菸的紙鈔，伊不知道是偽鈔，伊只知道他們（指胡順雄、乙○○二
    人）上車下車很多次，買了很多檳榔、菸、飲料，（偵查卷第二十五頁），於偵
    查中亦證稱七月十六、十七日胡順雄、乙○○二人常下車購物，十六日當天，胡
    順雄、乙○○從埔心、楊梅、新豐至南寮，沿路買康貝特、檳榔、香煙、維士比
    ，都是胡順雄出錢，十七日當天乙○○在南庄買了巧克力，此亦為胡順雄出錢，
    十七日當天胡順雄也有下車買菸及檳榔，（偵查卷第五十二頁），於原審復證稱
    七月十六日彼三人開車在桃園縣平鎮、楊梅、湖口、新竹等地閒逛，途中有下車
    買東西很多次，都是買一些零食、香煙等物，光是香煙就分別買了好幾次，且香
    煙都還沒抽完就再去買，當天他們二人有一起下車幾次，有時是二人同時下車，
    有時是一人先下車後另一人也跟著下車，有時有買東西回車上，有時沒買東西回
    車上，七月十七日早上彼三人又去楊梅、埔心閒逛，後來從龍潭上北二高到苗栗
    ，下高速公路後，往山上比較偏僻的地方走，並且有下車買東西，他們二人都有
    下車買東西，二人加起來約下車五次以上，伊也有拿胡順雄給的千元鈔去買東西
    ，但商店的老闆覺得錢怪怪的，要伊另換一張，伊即回車上告訴胡順雄和乙○○
    ，胡順雄又拿另一張給伊，但老闆還是說怪怪的，伊就再拿回去給胡順雄，伊要
    下車買東西時乙○○有看到伊下車，乙○○在伊下車買東西之前及之後都有下車
    買東西，在伊沒買成東西之後，乙○○還有下車買過東西帶回車上等語，（原審
    卷第七十四、七十五頁），謝心怡持胡順雄所交付之一千元被店家懷疑是偽鈔後
    ，已回到車上將情告知胡順雄和乙○○，被告乙○○竟又取胡順雄皮包內之千元
    紙鈔下車購物，謂其不知胡順雄皮包內之千元紙鈔係偽鈔，此與情理已有未合，
    況被告乙○○下車購物約十次，胡順雄下車購物十餘次，均非僅下車購買一、二
    次，且每次均從胡順雄之皮包內取千元紙鈔下車購買檳榔、香煙、飲料、或巧克
    力等零星物品，均經找回零錢，再次下車購物時，已有零錢，何以每次均再從胡
    順雄之皮包內取千元紙鈔下車購物，彼二人所為，顯係基於用偽鈔向商家詐購物
    品並騙取真鈔之犯意，殆無可置疑。共同被告胡順雄於原審調查審理中雖二度翻
    供改稱渠等係於七月十七日才開始使用偽鈔，七月十六日當天並未使用偽鈔云云
    ，所為翻異，顯係避重就輕之詞，亦無足憑採。
  (3)本件被告乙○○等人之犯行，雖僅據如附表一所示之四被害人出面指證，於原審
    調查中經警押解被告乙○○並由胡順雄、謝心怡同往查訪其他被害人，均因胡順
    雄、謝心怡、及被告乙○○等人時隔已久，對於當初行使偽鈔之各地點記憶不清
    ，致一無所獲，惟共同被告胡順雄是以二萬三千元向「謝尚澤」購得九十二張
    千元偽鈔，經挑出其中十幾張撕掉後，留下八十張，於九十年七月十六、十七日
    與乙○○、謝心怡一同出遊期間，由謝心怡持偽鈔購物一次，（未得逞），由胡
    順雄每次均持一張千元偽鈔下車購物十多次，乙○○亦每次均持千元偽鈔，大約
    下車購物十次等情，業據胡順雄供述在卷，已詳前述。胡順雄於逃逸途中拋灑
    丟棄之偽鈔，除其中四、五張掉於水溝被撿起時已爛掉，而未予扣案外，其餘五
    十二張均已全部撿回並予扣案，亦迭據證人李會傑於原審調查中到庭結證在卷，
    （原審卷第七十七頁、第一五七、一五八頁）。胡順雄所收集之八十張偽鈔，
    扣除因爛掉而未予扣案之四、五張，及已扣案之五十二張，其餘不明下落者計二
    十餘張，核與共同被告胡順雄所供其與乙○○二人共下車購物二十餘次之情節不
    謀而合，足見共同被告胡順雄所供其與乙○○先後共持偽鈔下車購物二十餘次一
    節信而有徵，堪認正確無誤。
  (4)共同被告胡順雄最後一次欲行使偽鈔，尚未及行使即自泰成雜貨店走出，匆忙上
    車將以信封袋所裝之一疊偽鈔丟到車外欲駕車逃逸，因無鑰匙，乃再下車自地上
    撿起該疊偽鈔逃跑等情，已據共同被告胡順雄於原審調查中自白在卷，（原審卷
    第二四二頁），核與證人己○○於原審調查中所證等情相符，（原審卷第二四四
    頁，）證人戊○○於警訊及原審證稱該疊偽鈔係坐在車上之被告乙○○自車上丟
    出車外云云，顯與實情不符，於本院調查中亦據其到庭陳明其在警訊及原審所證
    關於被告乙○○將一疊偽鈔丟出車外一節，係其猜測之詞，並非其所親眼目睹，
    是關於該證人在原審所為之上開證詞，亦無足採。
  (5)被告乙○○所辯，無非飾卸之詞，不足採信，事證明確，前揭犯行，堪以認定。
二、核被告乙○○所為，其行使偽鈔詐購物品及騙取所找回之真鈔部分，係犯刑法第
    一百九十六條第一項之行使偽造通用紙幣罪，其利用不知情之謝心怡行使偽鈔及
    推由胡順雄在新竹縣北埔該次行使偽鈔未獲得逞部分，係犯同條第三項、第一項
    之行使偽造通用紙幣未遂罪。被告行使偽造通用紙幣之行為，本含有詐欺之性質
    ，不另論以詐欺罪。被告乙○○與胡順雄二人間，就行使偽造通用紙幣之犯行，
    彼此有犯意聯絡及行為分擔，均為共同正犯。被告乙○○與胡順雄利用不知情之
    謝心怡行使偽造之通用紙幣未遂部分，應論以間接正犯。被告先後多次行使偽鈔
    既遂及未遂之行為，時間密接，犯罪構成要件相同，顯係基於概括犯意反覆為之
    ，為連續犯，應以一行使偽造之通用紙幣罪論，並依法加重其刑。關於被告乙○
    ○等人於九十年七月十六日經桃園縣埔心、楊梅、新竹縣湖口、新豐、至新竹市
    之南寮，沿途向各商家行使偽鈔部分，雖未據檢察官起訴，惟與起訴部分有裁判
    上一罪之連續關係，為起訴效力所及，本院自得併予審判。被告乙○○曾因竊盜
    案件及偽造文書等案件，分別經臺灣新竹地方法院判處有期徒刑一年二月及七月
    確定，於民國八十六年四月二十五日假釋期滿執行完畢，有臺灣苗栗地方法院檢
    察署刑案資料查註紀錄表、及臺灣高等法院被告全國前案紀錄表在卷可稽，於有
    期徒刑執行完畢後未滿五年，再犯本件有期徒刑以上刑之罪，應論以累犯，並依
    法遞加重其刑。扣案之偽造千元紙幣五十二張，不問屬於犯人與否，均應予依法
    宣告沒收。其餘扣案之現金或物品，分屬被告乙○○或胡順雄及各該被害人所有
    ，屬被告乙○○及胡順雄原即所有之現金部分，經核亦非供犯本件之罪所用之物
    ，均不予宣告沒收，附此說明。
三、公訴意旨另以：被告乙○○等人並於九十年七月十七日在桃園縣之不詳地點，向
    不詳之店家行使偽鈔，因認被告乙○○等人並有此部分行使偽造通用紙幣之罪
    嫌，惟查被告乙○○等人於七月十七日當天，係從桃園縣龍潭上國道第三高速公
    路（即北二高）南下，於竹東交流道下高速公路後，始沿台三線，經新竹縣竹東
    鎮、北埔鄉、苗栗縣南庄鄉、獅潭鄉○○路持偽鈔向各店家詐購物品及騙取真鈔
    ，並無任何證據足認彼等於七月十七日當天，確有在桃園縣之不詳地點向店家行
    使偽造通用紙幣之犯行，惟公訴意旨認此部分與上開論罪科刑部分有連續關係，
    屬裁判上一罪，爰不另為無罪之諭知。
四、原審對被告論罪科刑，固非無見，惟查被告乙○○曾因竊盜案件及偽造文書等案
    件，分別經臺灣新竹地方法院判處有期徒刑一年二月及七月確定，於民國八十六
    年四月二十五日假釋期滿執行完畢，有臺灣苗栗地方法院檢察署刑案資料查註紀
    錄表、及臺灣高等法院被告全國前案紀錄表在卷可稽，原判決認被告乙○○上開
    有期徒刑係於八十六年四月二十一日縮刑期滿執行完畢，所為認定核與卷證資料
    不符。被告上訴意旨仍執陳詞，略以其係不知偽鈔而行使，且上開偽鈔係胡順雄
    所有，原審僅量處胡順雄有期徒刑四年，對其反而量處有期徒刑四年六月，原判
    決認事用法及量刑均有未洽云云，指摘原判決不當，雖無理由，惟原判決既有可
    議之處，本院仍應將原判決關於被告乙○○部分撤銷改判。爰審酌被告犯罪之動
    機、目的、手段、影響幣制之穩定，危害社會金融秩序，犯後復飾詞為辯，矢口
    否認犯行，毫無悔意，態度甚不足取等一切情狀，量處有期徒刑四年六月，扣案
    之千元偽鈔五十二張，併依法宣告沒收。
六、據上論斷，應依刑事訴訟法第三百六十九條第一項前段、第三百六十四條、第二
    百九十九條第一項前段、刑法第二十八條、第五十六條、第一百九十六條第一項
    、第四十七條、第二百條，罰金罰鍰提高標準條例第一條前段，判決如主文。，
本案經檢察官辛○○到庭執行職務。
中        華        民        國  九 十 一  年     九     月   十九     日
                                  臺灣高等法院臺中分院刑事第十庭
                                        審判長法  官  林  照  明
                              法  官  王      銘
                                              法  官  蔡  名  曜
右正本證明與原本無異。
如不服本判決應於收受送達後十日內向本院提出上訴書狀，其未敘述上訴之理由者並
得於提起上訴後十日內向本院補提理由書（均須按他造當事人之人數附繕本）。
                                              書記官    錫  彬
中        華        民        國  九 十 一  年     九     月   二十三   日
                                                                        Ｋ
附表一：
┌──┬─────────┬───┬──────┬───────────┐
│編號│  犯罪時間及地點  │被害人│行使偽鈔之人│    犯  罪  行  為    │
├──┼─────────┼───┼──────┼───────────┤
│ １ │九十年七月十七日十│庚○○│乙○○      │持一千元偽鈔購買白長壽│
│    │四時四十分許，在苗│      │            │香煙一條及七七乳加巧克│
│    │栗縣南庄鄉蓬萊村六│      │            │力合計三百十元，並找回│
│    │鄰八十之一號紹文商│      │        │真鈔六百九十元。      │
│    │店                │      │            │                      │
├──┼─────────┼───┼──────┼───────────┤
│ ２ │九十年七月十七日十│丁○○│乙○○      │持一千元偽鈔購買黑瓜子│
│    │五時許，在苗栗縣南│      │            │、白瓜子各一包，及巧克│
│    │庄鄉蓬萊村七鄰一百│      │            │力二包，合計二百元，並│
│    │號裕發商店        │      │            │找回真鈔八百元。      │
├──┼─────────┼───┼──────┼───────────┤
│ ３ │九十年七月十七日十│丙○○│利用不知情之│由謝心怡持一千元偽鈔，│
│    │五時許，在苗栗縣南│      │謝心怡      │欲購買檳榔，因丙○○已│
│    │庄鄉蓬萊村十九鄰紅│      │            │無檳榔，遂由謝心怡返回│
│    │毛館十四之十五號商│      │            │車上後，再下車返回表示│
│    │店                │      │            │欲買黃長壽及七星牌香煙│
│    │                  │      │            │，丙○○發現係偽鈔，謝│
│    │                  │      │            │心怡即返回車上再取另一│
│    │                  │      │            │張偽鈔，仍被丙○○發現│
│    │                  │      │            │係偽鈔始未得逞。      │
├──┼─────────┼───┼──────┼───────────┤
│ ４ │九十年七月十七日十│甲○○│胡順雄      │持一千元偽鈔購買價值每│
│    │五時三十分許，在苗│之配偶│            │包五十元之大衛香煙及檳│
│    │栗縣獅潭鄉新店村台│      │            │榔各一包，並找回真鈔九│
│    │三線一一五公里旁之│      │            │百元。                │
│    │檳榔攤            │      │            │                      │
└──┴─────────┴───┴──────┴───────────┘
                                                                       Ｋ
